【裁判字號】    99,易,222
【裁判日期】    990924
【裁判案由】    竊盜
【裁判全文】
臺灣基隆地方法院刑事判決               99年度易字第222號
公  訴  人  臺灣基隆地方法院檢察署檢察官
被      告  乙○○
上列被告因竊盜案件，經檢察官提起公訴（99年度偵字第1261號）
，本院判決如下：
    主  文
乙○○無罪。
    理  由
壹、程序方面：
一、證人丙○○於警詢中所為之證言，雖為被告以外之人在審判
    外之陳述，然因丙○○於本院審理期間，經按址傳喚及拘提
    仍未到庭，堪認其所在不明，已無法傳喚到庭。本院審酌丙○○上開陳述時之外部情狀，並無強暴、脅迫、利誘等顯然
    違反其意願而使其陳述之情事，且無證據顯示中間有為其他
    外力介入或人為干擾，致影響證言純潔性、憑信性之可能，
    應認丙○○上開之陳述，具有可信之特別情況，又該陳述為
    證明被告犯罪事實存否所必要，依刑事訴訟法第159 條之3
    規定，亦得作為本案之證據。
二、按被告以外之人於審判外之言詞或書面陳述，除法律有規定
    者外，不得作為證據，刑事訴訟法第159條第1項固有明文。
    被告以外之人於審判外之陳述，經當事人於審判程序同意作
    為證據，法院審酌該言詞陳述或書面陳述作成時之情況，認
    為適當者，亦得為證據；當事人、代理人或辯護人於法院調
    查證據時，知有上開刑事訴訟法第159條第1項不得為證據之
    情形，而未於言詞辯論終結前聲明異議者，視為有前項之同
    意，刑事訴訟法第159條之5定有明文。經查，本案後述所引
    用之供述證據、非供述證據，經依法踐行調查證據程序，檢
    察官、被告迄至本件言詞辯論終結前就證據能力部分均未聲
    明異議。又該等證據，亦無刑事訴訟法第159 條之4 顯有不
    可信之情況與不得作為證據之情形。本院審酌上開證據資料
    製作時之情況，尚無違法不當及證明力明顯過低之瑕疵，亦
    認為以之作為證據應屬適當，是依刑事訴訟法第159 條之4
    、第159 條之5 規定意旨，均有證據能力。
貳、實體方面：
一、公訴意旨略以：被告乙○○於民國99年2 月25日18時許，與
    告訴人丙○○一同前往基隆市○○區○○路250 之6 號蔚藍
    海景旅店901 號房休息，趁告訴人丙○○酒醉熟睡之際，意
    圖為自己不法之所有，未經其同意，徒手竊取其所使用置於
    房內桌上之車牌號碼3761-HA 號自小客車鑰匙，再至該處停
    車場駕駛上開車輛離開現場，得手後供己代步之用，嗣於同
    年月26日凌晨，告訴人丙○○清醒後發現車輛遭竊，始報警
    循線查獲而悉上情。因認被告涉犯刑法第320 條第1 項之竊
    盜罪嫌。
二、按犯罪事實應依證據認定之，無證據不得認定犯罪事實；又
    不能證明被告犯罪者，應諭知無罪之判決，刑事訴訟法第15
    4 條第2 項、第301 條第1 項分別定有明文。又刑事訴訟法
    上所謂認定犯罪事實之證據，係指足以認定被告確有犯罪行
    為之積極證據而言，該項證據自須適合於被告犯罪事實之認
    定，始得採為斷罪資料。如未能發現相當證據，或證據不足
    以證明，自不能以推測或擬制之方法，以為裁判之基礎。又
    刑事訴訟上證明之資料，無論其為直接或間接證據，均須達
    於通常一般之人均不致有所懷疑，而得確信其為真實之程度
    ，始得據為有罪之認定，若其關於被告是否犯罪之證明未能
    達此程度，而有合理性懷疑之存在，致使無從形成有罪之確
    信，根據「罪證有疑，利於被告」之證據法則，即不得遽為
    不利被告之認定（最高法院29年度上字第3105號、40年臺上
    字第86號、76年臺上字第4986號判例參照）。又按告訴人之
    指訴係使被告受刑事訴追為主要目的，是其指訴是否與事實
    相合，仍須調查其他證據以資審認；又被害人之陳述如無瑕
    疵，且就其他方面調查又與事實相符，固足採為科刑之基礎
    ，倘其陳述尚有瑕疵，則在未究明前，遽採為論罪科刑之根
    據，即難認為適法，此有最高法院52年台上字第1300號、61
    年台上字第3099號判例意旨足資參照。
三、公訴人認被告乙○○涉有上開竊盜罪嫌，無非係以：證人丙○○於警詢、偵查中之證述、贓物認領保管單、旅客登記表
    、車輛照片等為其主要論據。訊據被告固供承於上揭時地駕
    駛丙○○管領之車牌號碼3761-HA 號自小客車，嗣遭警查獲
    之事實不諱，惟堅詞否認有竊盜犯行，辯稱：伊於99年2 月
    25日近傍晚與丙○○在同處喝酒而結識，後來2 人即一同前
    往蔚藍海景旅店休息，當時伊告知丙○○要出去買東西，一
    下子就回來，丙○○即同意借車予伊，後來伊買到海洛因後
    ，途中因未戴眼鏡違規駕駛，被警員攔下而帶往警局做筆錄
    ，伊有請五堵派出所警員告知丙○○伊被抓到警局，請丙○○不用擔心，但警員沒有告訴丙○○，所以丙○○等不到伊
    ，才去報警等語。
四、經查：
（一）證人丙○○於警詢中證述：於99年2 月25日伊與乙○○到
      蔚藍海景旅店，伊當時酒醉，進房後即躺在床上睡覺，直
      到翌日凌晨2 時許，伊發現車輛及車鑰匙均不見等語；於
      偵查中復證述：伊與乙○○到蔚藍海景旅店後，伊已經酒
      醉，所以洗澡後就睡著了，直到凌晨起床後伊沒有看到乙○○，發現車鑰匙不見，心想車輛被乙○○開走，所以伊
      等到中午退房時乙○○仍未回來，伊才去報案，警員要伊
      到另一分局報案，有查到被告已經在地檢署被關，後來伊
      到地檢署法警處問一問，就將車鑰匙還伊等語（見偵查卷
      第30、31頁）。按車輛價值不斐，而證人丙○○與被告僅
      認識數小時，苟證人丙○○發現車輛遭不熟識之被告開走
      ，依理應會採取之手段為立即報警查辦，本件證人丙○○
      卻拖延10餘小時方報警處理，顯與一般常情有違。則證人
      丙○○是否與被告間達成借車合意，嗣久候被告未返回，
      始報警處理，非無可能，況證人丙○○當時已酒醉，是否
      能清楚記得「絕不可能」借車予被告，亦有可疑。
（二）又證人即本件查獲警員甲○○於本院審理時證述：於99年
      2 月25日晚上伊從基隆市○○○路要執行路檢，發現1 部
      車子逆向行駛，所以伊折返追逐該車，期間被告還有開到
      時速100 公里以上並逆向亂開無視交通安全之情形，後來
      伊請求支援，才把被告攔下，將被告帶回警局，並在被告
      身上查獲安非他命1 包及其隨身皮包查獲吸食器1 組，當
      時伊問被告車輛是誰的，被告說是向男性車主借車要去買
      東西，車主醉了現睡在蔚藍海景旅店，並說如果不相信可
      以去旅店詢問車主，且一直重複要伊通知丙○○他的車子
      被扣在百福派出所，因為被告說剛借車就發生這種事，她
      不好交代，但伊表示於法無據，伊本來想等到第2 天再通
      知車主開回該車，但丙○○就先來報案等語（見本院99年
      7 月27日審判筆錄）。按果被告未經證人丙○○同意，衡
      情當無一再要求警員通知證人丙○○關於車輛下落一事，
      且依證人甲○○所述，可悉被告遭查獲後，自始均未就向
      丙○○借車一事有所隱瞞，甚而要求警員告知丙○○，以
      免不好交代。從而，被告上揭所辯，符合事理，顯非子虛
      。復觀之蔚藍海景旅店之旅客登記表，可悉於99年2 月25
      日該日，被告在其上留下己身之姓名、生日、身分證字號
      及住址，核與本院審理時其出示之身分證上所載相符，若
      被告主觀上有意圖為自己不法所有之竊盜犯意，焉有可能
      留下真實姓名年籍，以供日後遭追訴之理，益見被告辯稱
      係徵得證人丙○○同意而借車等語，尚足採信。至檢察官
      以被告係於查獲當日18時許取得車輛，迄遭查獲時已超過
      3 小時，然被告於該段期間卻未與丙○○連繫，亦未趕回
      蔚藍海景旅店，顯與常情不符，雖被告曾向警員表示車輛
      是向丙○○借得，然被告係遭查獲後，知其竊盜行為將遭
      發覺，始假意委請員警通知丙○○而欲藉詞脫罪等情論告
      。惟而，被告自借車起迄遭查獲止雖達約3 小時，然該段
      期間並無證據證明被告對該車有何處分行為，況被告身上
      亦遭查獲安非他命1 包、吸食器1 組，且其為警一度攔下
      時，其眼神怪異，好像對警察很不屑，對警員之詢問都報
      以冷笑，沒有正面回應等情，亦據證人甲○○證述在卷，
      益見被告辯稱借車是要去買毒品等語，足堪採信，再加計
      被告於購得毒品後予以施用，所花費之時間，顯非短時間
      內即可完成，尚難以被告借車達3 小時未與證人丙○○聯
      繫，即推斷其有竊盜之犯行。再者，被告遭查獲後一再請
      求警員告知證人丙○○關於車輛之下落，業如前述，則若
      被告有竊盜犯行，於警員通知證人丙○○時即遭披露，亦
      難認被告有何假意委請員警通知丙○○欲藉詞脫罪之情事
      ，附此敘明。
五、綜上所述，本件檢察官所引各項事證未達於通常一般之人均
    不致有所懷疑，復查無其他積極證據足證被告確有此一竊盜
    行為，而得確信其有犯罪之程度，容有合理之懷疑存在，自
    屬不能證明被告犯罪。是揆諸首揭說明，本案應為被告無罪
    之諭知。
據上論斷，應依刑事訴訟法第301條第1項，判決如主文。
本案經檢察官丁○○到庭執行職務。
中    華    民    國    99    年    9     月    24    日
                  刑事第三庭  法  官  黃梅淑
以上正本證明與原本無異。
如不服本判決應於收受送達後10日內向本院提出上訴書狀，並應
敘述具體理由；其未敘述上訴理由者，應於上訴期間屆滿後20日
內向本院補提理由書(均須按他造當事人之人數附繕本)「切勿逕
送上級法院」。
中    華    民    國    99    年    9     月    24    日
                              書記官  丁妍君

司法院資訊處製作；財團法人民間司法改革基金會備份。
